【裁判字號】    99,監宣,170
【裁判日期】    990909
【裁判案由】    監護宣告
【裁判全文】
臺灣臺南地方法院民事裁定             99年度監宣字第170號
聲  請  人  甲○○
上列聲請人聲請監護宣告事件，本院裁定如下：
    主    文
宣告乙○○○（女，民國○○○年○月○○○日生，身分證統一
編號：Ｚ000000000號，住臺南縣將軍鄉西和村西和一
一七之二號）為受監護宣告之人。
選定聲請人甲○○（男，民國○○年○月○○○日生，身分證統
一編號：Ｚ000000000號，住臺南縣將軍鄉西和村西和
一一七之二號）為受監護宣告之人之監護人。
指定丙○○（男，民國○○○年○月○○日生，身分證統一編號
：Ｚ000000000號，住臺南縣仁德鄉○○村○○路五一
三號七樓之七）為會同開具財產清冊之人。
聲請費用新臺幣玖仟參佰零肆元由受監護宣告之人乙○○○負擔
。
    理    由
一、按對於因精神障礙或其他心智缺陷，致不能為意思表示或受
    意思表示，或不能辨識其意思表示之效果者，法院得因本人
    、配偶、四親等內之親屬、最近一年有同居事實之其他親屬
    、檢察官、主管機關或社會福利機構之聲請，為監護之宣告
    ，民法第14條第1項定有明文。次按受監護宣告之人應置監
    護人。法院為監護之宣告時，應依職權就配偶、四親等內之
    親屬、最近一年有同居事實之其他親屬、主管機關、社會福
    利機構或其他適當之人選定一人或數人為監護人，並同時指
    定會同開具財產清冊之人，民法第1110條、第1111條第1項
    亦定有明文。
二、本件聲請意旨略以：聲請人為乙○○○（女，民國○○年○月
    ○○日生，身分證統一編號：Ｚ000000000號，住臺南縣將軍鄉
    西和村西和117之2號）之配偶，乙○○○於99年7月1日因罹
    患腦梗塞，致不能為意思表示或受意思表示，或不能辨識其
    意思表示之效果，為此聲請對其為監護宣告。又聲請人為乙○○○之配偶，請求選任聲請人擔任其監護人。再丙○○係
    乙○○○之長子，請求指定丙○○擔任會同開具財產清冊之
    人等語。
三、經查，聲請人係乙○○○之配偶，業據其提出戶籍謄本1份
    在卷可憑，揆諸上開規定，聲請人為宣告乙○○○為監護宣
    告之人之聲請人資格，自無欠缺。經查，聲請人主張上情，
    業據其提出財團法人奇美醫院診斷證明書1份為憑，本院審
    驗乙○○○之精神狀況，並依職權函請財團法人臺灣省私立
    臺南仁愛之家附設精神療養院指派該院精神科施仁雄醫師協
    助鑑定乙○○○之精神狀態，鑑定人施仁雄醫師參與乙○○○之精神狀態鑑定，認為：「一般醫學檢查：個案意識呈木
    訥狀態，對問話無法回答，必須靠他人協助幫忙進食，四肢
    無力，無法自我行動，大小便及個人衛生須他人完全協助。
    精神檢查方面：個案之注意力、判斷能力、對人、時、地之
    定向感、記憶力、計算能力及抽象思考能力均有明顯缺失。
    」鑑定結果說明：「這是一個腦病變後遺症的個案，個案現
    在意識呆滯，個案自我照顧能力呈明顯不足。」鑑定判定：
    「基於受鑑定人有精神上之障礙（其他心智缺陷-腦病變）
    其程度重大，基於上開原因，不能管理處分自己的財產，基
    於上開原因，回復之可能性低，精神障礙（其他心智缺陷）
    之程度，可為監護宣告，不能為意思表示或受意思表示，不
    能辨識其意思表示之效果。」有鑑定書在卷可稽，故聲請人
    聲請對乙○○○為監護宣告為有理由，應予准許。
四、次查，聲請人甲○○（男，20年8月22日生，身分證統一編
    號：Ｚ000000000號，住臺南縣將軍鄉西和村西和117之2號）
    為受監護宣告之人乙○○○之配偶，有戶籍謄本1份附卷可
    參，且經受監護宣告之人之親屬團體會議推定為受監護宣告
    之人乙○○○之監護人，有聲請人所提出之親屬團體會議推
    定監護人說明書、親屬系統表、親屬會議紀錄、親屬之戶籍
    謄本在卷可稽，認由聲請人甲○○擔任監護人，最能符合受
    監護宣告之人之最佳利益，爰選定聲請人甲○○為監護人；
    另丙○○（男，58年1月19日生，身分證統一編號：Ｚ000000
    000號，住臺南縣仁德鄉○○村○○路513號7樓之7）係受監
    護宣告人乙○○○之長子，有其戶籍謄本1份在卷可稽，並
    經受監護宣告之人之親屬團體會議推定為會同開具財產清冊
    之人，有聲請人所提出之親屬團體會議推定監護人說明書、
    親屬系統表、親屬會議紀錄、親屬之戶籍謄本在卷可稽，爰
    指定丙○○為會同開具財產清冊之人。
五、依民事訴訟法第608條第1項、第95條、第87條第1項，裁定
    如主文。
中    華    民    國    99    年    9     月    9     日
                   家事法庭   法  官  鄭  彩  鳳
正本係照原本作成。
如不服本裁定關於選定監護人及指定會同開具財產清冊之人等部
分，應於送達後十日內向本院提出抗告狀，並繳納抗告費新臺幣
1,000元；其餘關於宣告監護之部分，不得抗告。
中    華    民    國    99    年    9     月    9     日
                              書記官  陳世明

司法院資訊處製作；財團法人民間司法改革基金會備份。
